最　高　行　政　法　院　判　決　　　　　　　　　　九十三年度判字第五九二號
　　上　訴　人　甲○○
　　被 上訴 人　財政部臺灣省中區國稅局
　　代　表　人　乙○○
右當事人間因綜合所得稅事件，上訴人對於中華民國九十二年一月二十三日臺中高等
行政法院九十一年度訴字第六六四號判決，提起上訴，本院判決如左：
　　主  文
上訴駁回。
上訴審訴訟費用由上訴人負擔。
　　理  由
壹、本件上訴人主張：查上訴人八十六年度執行業務所得，收取勞務費收入，以每家
    每月收取新臺幣（下同）一、五○○元，全年收入總額為三、六六○、○○○元
    ，皆取得客戶開具扣繳憑單作為報稅依據。惟被上訴人以扣繳憑單僅是扣繳單據
    非為證明收入之法定憑證為由，不予採納上訴人之申報金額。然查民國九十二年
    三月十四日中國時報第十五版讀者投書，國稅局稽查員即說扣繳憑單係作為憑証
    。同樣之扣繳憑單，竟有不同的認定方式，顯有不當之處。另被上訴人以「．．
    ．查其日記帳僅每月底記載一筆收入未按會計事項發生之次序逐日登帳。」為由
    ，即逕予調整收入，此亦於法無據。按上訴人往來之客戶家數約一八○家左右，
    且每家每月收取勞務費之日期、金額固定，為便宜行事，勞務費收入之帳載於月
    底以一筆收入記載，登帳日期亦未超過二個月，此並未違反相關規定。且年度收
    入總金額並不因之而有所改變。又關於未提示憑證乙節，上訴人願意補充提示。
    如被上訴人再有任何質疑，則請求被上訴人挨家訪查或抽訪以符實際。另按人民
    有依法納稅之義務，而所謂的依法係依據法律，並非依行政命令而言。本件被上
    訴人違反所得稅法第二條規定，未對上訴人實質所得核稅，而係依財政部頒訂之
    行政命令行事。就法律位階而言，行政命令牴觸法律者無效，是以，被上訴人以
    每家每月核定收入二、○○○元課稅，其差額部份五○○元係虛擬所得，被上訴
    人就該部分課稅於法無據，爰請判決廢棄原判決。
貳、被上訴人未提出答辯狀。
參、原審斟酌全辯論意旨及調查證據之結果，以：查上訴人列報其事務所業務收入三
    、六六○、○○○元，並以其已取得之扣繳憑單作為申報之依據。惟按執行業務
    者執行業務收入應給予他人憑證，並應自留存根或副本，其各項會計憑證應依事
    發生之時序，依次編號黏貼或裝訂成冊，妥為保存，執行業務所得查核辦法第六
    條第四項規定甚明。查扣繳憑單僅是扣繳單據，其用途係供稽徵機關核課之參考
    ，並非證明收入之法定憑證，上訴人未依規定於給予他人憑證後自留存根或副本
    ，且未依時序裝訂成冊供核已有未合，其日記帳僅每月月底彙總記載一筆收入登
    帳，未按會計事項發生之次序逐日登帳，亦與規定不合，且無法得知個別廠商每
    月給付之金額及全年給付之總額，是被上訴人以上訴人所提供之帳簿、文據未足
    以證明其所得額，乃依執行業務所得查核辦法第八條、所得稅法第八十三條及同
    法施行細則第十三條規定訂定之收費及費用標準核定其所得額，於法並無不合。
    又上訴人主張被上訴人以八十七年之行政命令，逕行核定上訴人八十六年度執行
    業務收入，違反「實體從舊、程序從新」原則乙節。財政部訂定八十六年度收費
    標準係需蒐集當年度同業一般收費標準並徵詢各該同業公會意見後訂定，俾供稽
    徵機關核定未提供足資證明所得之納稅義務人所得額之依據，故不可能於年度進
    行中頒訂，上訴人是項主張，顯係誤解亦不可取。是上訴人既未提示足資證明收
    入之憑證供核，被上訴人無從查核勾稽，乃依收入歸戶清單查得資料，扣除傳票
    與扣繳重複及營業月數不符部分，依財政部頒標準核定其業務收入為四、九五五
    、二○○元，經核並無不合。次查上訴人申報其事務所文具印刷費一三一、三七
    六元，被上訴人以其中九四、九八八元，係購買發票支出，核屬委託記帳業者之
    費用，非屬上訴人事務所之費用，予以剔除，核定文具印刷費為三六、三八八元
    ，經核亦無不合。而上訴人申報其事務所加班費六二、○九五元，經查，上訴人
    並未依執行業務所得查核辦法第十八條第六款之規定，提示其加班紀錄供核，空
    言主張為執行業務所必需，尚難憑認，被上訴人認其非業務所需予以剔除，亦無
    不合。綜上所述，上訴人主張無理由，原處分並無違誤，乃判決駁回上訴人在原
    審之訴。
肆、本院查：（一）、按「個人之綜合所得總額，以其全年左列各類所得合併計算之
    ，第一類．．．第二類：執行業務所得：凡執行業務者之業務收入，減除．．．
    及其他直接必要費用後之餘額為所得額。」、「稽徵機關進行調查或復查時，納
    稅義務人應提示有關各種證明所得額之帳簿、文據；其未提示者，稽徵機關得依
    查得之資料或同業利潤標準，核定其所得額。」、「執行業務者未依法辦理結算
    申報，或未依法設帳記載及保存憑證，或未能提供證明所得額之帳簿文據者，稽
    徵機關得照同業一般收費及費用標準核定其所得額。前項收費及費用標準，由省
    （市）主管稽徵機關徵詢各該業同業公會意見訂定，並報請財政部核定後實施。
    」分別為行為時所得稅法第十四條第一項第二類、第八十三條第二項及同法施行
    細則第十三條第二、三項所明定。次按「執行業務者應依所得稅法第十四條第一
    項第二款規定，至少設置日記帳一種，詳細記載其業務收支項目，並應按會計事
    項發生之次序逐日登帳，至遲不得超過二個月，帳簿使用前應送主管稽徵機關登
    記驗印。」、「執行業務所得者於規定期限內辦理結算申報並能提供證明所得額
    之帳簿、文據調查者，其執行業務所得，應依帳載核實認定。其未依規定提供調
    查者，應依所得稅法第八十三條及同法施行細則第十三條規定訂定之收費及費用
    標準核定其所得額。」、「非屬執行業務之直接必要費用，不得列為執行業務費
    用。」、「因業務需要延時加班發給加班費，應有加班紀錄，以憑認定；其未提
    供加班紀錄或超出勞動基準法第三十二條所訂定之標準部分，仍應按薪資支出列
    帳，並應依規定合併各該員工之薪資所得扣繳稅款。」分別為執行業務所得查核
    辦法第六條、第八條、第十四條及第十八條第六款所明定。又「八十六年度稽徵
    機關核算執行業務者收入標準執行業務者未依法辦理結算申報，或未依法設帳記
    載並保存憑證，或未能提供證明所得額之帳簿文據者，稽徵機關得依下列標準計
    算其收入額．．．二十六、未具會計師資格，辦理工商登記等業務者，適用會計
    師收費標準計算，其代為記帳者，不論書面審核或查帳案件，一律依各公會按書
    面審核案件最低收費標準加二成計算，公會不提供上述資料者，每家每月直轄市
    及省轄市二、五○○元，縣二、○○○元。」亦經財政部八十七年二月十九日臺
    財稅第八七一九二七九○一號函核定在案，上開函釋與所得稅法及執行業務所得
    查核辦法之意旨無違，應予適用。另所謂未提示，兼指帳簿文據全部未提示，或
    雖提示而有不完全，不健全或不相等者，均有其適用。本件上訴人為三宏會計事
    務所之負責人，民國（以下同）八十六年度綜合所得稅結算申報，自行申報執行
    業務所得新臺幣（以下同）六九二、○七三元，經被上訴人初查核定為二、六四
    九、三八九元，合併綜合所得總額為二、七二五、八八九元，應補稅額四二二、
    八四四元。上訴人不服，就其執業三宏會計事務所執行業務所得項下之業務收入
    、文具印刷費、郵電費、修繕費、稅捐、燃料費、水電費、加班費、保險費等項
    目，申經復查結果，郵電費、修繕費、稅捐、水電費等四項計獲准增列一六一、
    八○○元，綜合所得總額變更核定為二、五六四、○八九元，其餘未獲變更。上
    訴人仍表不服，就業務收入、文具印刷費、加班費等三項目，提起訴願遭駁回，
    乃提起本件行政訴訟。原判決關於上訴人之營業收入、文具印刷費及加班費等部
    分，以及上訴人在原審之主張如何不足採等事項均詳予論斷，認被上訴人前揭核
    定，於法並無違誤，維持原處分及訴願決定，而駁回上訴人在原審之訴。是原判
    決所適用之法規與該案應適用之現行法規並無違背，與解釋判例，亦無牴觸，並
    無所謂原判決有違背法令之情形；又證據之取捨與當事人所希冀者不同，致其事
    實之認定亦異於該當事人之主張者，不得謂為原判決有違背法令之情形。（二）
    、上訴人對於業經原判決詳予論述不採之事由再予爭執，核屬法律上見解之歧異
    ，要難謂為原判決有違背法令之情形。本件上訴論旨，仍執前詞，指摘原判決違
    誤，求予廢棄，難認有理由，應予駁回。
據上論結，本件上訴為無理由，爰依行政訴訟法第二百五十五條第一項、第九十八條
第三項前段，判決如主文。
中　　華　　民　　國　　九十三　　　年　　　五　　　　月　　　十三　　　日
                    最 高 行 政 法 院  第 二 庭
                                審 判 長 法  官　　　葉　振　權
                                         法  官      林　清　祥
                                         法  官　　　鍾　耀　光
                                         法  官　　　劉  鑫  楨
                                         法  官　　　吳  明  鴻
右  正  本  證  明  與  原  本  無  異
　　　　　　　　　　　　　　　　　　　　 法院書記官　陳　盛　信
中　　華　　民　　國　　九十三　　　年　　　五　　　　月　　　十三　　　日
